【裁判字號】    99,交聲,328
【裁判日期】    991022
【裁判案由】    違反道路交通管理處罰條例聲明異議
【裁判全文】
臺灣新竹地方法院交通事件裁定         99年度交聲字第328號
移送  機關  交通部公路總局新竹區監理所新竹市監理站
異  議  人
即受處分人  甲○
上列異議人即受處分人因違反道路交通管理處罰條例案件，對於
交通部公路總局新竹區監理所新竹市監理站民國99年5 月10日竹
監新三字第裁51-E00000000號裁決處分聲明異議，本院裁定如下
：
    主  文
異議駁回。
    理  由
一、按汽車駕駛人轉彎時，有不依標誌、標線、號誌指示者，處
    新臺幣600 元以上1,800 元以下罰鍰；又汽車駕駛人違反第
    48條規定者，除依原條款處罰鍰外，並記違規點數1 點，道
    路交通管理處罰條例第48條第1 項第2 款、第63條第1 項第
    1 款分別定有明文。次按道路交通案件處理辦法第19條規定
    ，交通法庭認為聲明異議無理由者，應以裁定駁回之。
二、原處分機關交通部公路總局新竹區監理所新竹市監理站（下
    稱新竹市監理站）移送意旨略以：異議人即受處分人甲○於
    民國99年4 月10日下午4 時42分許，騎乘車牌號碼MXC-899
    號重型機車，行經新竹縣新埔鎮○○路與褒忠路路口時，因
    「機車未依兩段式左轉」之違規事由，經新竹縣警察局新埔
    分局警員攔查，並當場填製竹縣警交字第E00000000 號舉發
    違反道路交通管理事件通知單（下稱舉發通知書），舉發異
    議人有違反道路交通管理處罰條例第48條第1 項第2 款之規
    定，嗣異議人於應到案日期前向原處分機關申訴，原處分機
    關函請原舉發單位調查結果，仍認異議人有前開違規行為，
    原處分機關乃於99年5 月10日以竹監新三字第裁51-E000000
    00號裁決書，依道路交通管理處罰條例第48條第1 項第2 款
    、第63條第1 項第1 款（原裁決書漏引第1 款），裁處異議
    人罰鍰新臺幣（下同）600 元，並記違規點數1 點等等。
三、聲明異議意旨略以：新竹縣新埔鎮○○路左轉褒忠路路口未
    見路面有「機車待轉區」之設置，很容易讓機車騎士誤以為
    可以直接左轉，新埔分局寶石派出所警員明知此路口未依道
    路交通標誌標線號誌規則設置「機車待轉區」標線，仍未作
    適當處置顯有疏失（此處形同路口陷阱），不僅未派員於該
    處引導機車騎士遵行左轉，疑有置機車騎士性命安全於不顧
    及坐實官僚傷人（或殺人）之嫌，而且還於該路口開單，作
    為人民褓姆的員警顯有失職之實。上述陳情，證明新埔分局
    寶石派出所警員顯有疏失，故為此狀，請惠予裁判免繳罰金
    ，消除民怨，留義於民等語。
四、經查：
（一）本件異議人騎乘車牌號碼MXC-899 號重型機車，於99年4
      月10日下午4 時42分許，行經新竹縣新埔鎮○○路與褒忠
      路路口時，因「機車未依兩段式左轉」，新竹縣警察局新
      埔分局警員當場攔停舉發，並經新竹市監理站於99年5 月
      10日作成裁決，以異議人「不依標誌、標線號誌指示」為
      由，依道路交通管理處罰條例第48條第1 項第2 款規定，
      裁處罰鍰600 元，並記違規點數1 點乙節，有舉發通知單
      影本、相片2 紙、新竹縣政府警察局新埔分局99年4 月28
      日竹縣埔警交字第0997001150號函及新竹市監理站99年5
      月10日竹監新三字第裁51-E00000000號違反道路交通管理
      事件裁決書各1 份附卷可稽。
（二）而異議人即受處分人固坦認確有於上開時地騎乘機車未兩
      段式左轉遭警取締之事實，然辯稱：該處未劃設「機車待
      轉區」標線，容易讓機車騎士誤以為可以直接左轉等語，
      惟查：
  １、按道路交通管理處罰條例第4 條第1 項明定：「駕駛人駕
      駛車輛或行人在道路上，應遵守道路交通標誌、標線、號
      誌之指示、警告、禁制規定，並服從執行交通勤務之警察
      或依法令執行指揮交通及交通稽查任務人員之指揮。」所
      謂道路交通標誌、標線、號誌，原不以同時設置時始須遵
      守，縱僅有其一，駕駛人或行人亦應遵守之。
  ２、「有關甲○君申訴員警舉發MXC-899 號車交通違規1 案，
      經調查該路口因施工因素，路面尚未劃設機車待轉區○○
      ○路口均設有『兩段式左轉標誌』」等情，有新竹縣政府
      警察局新埔分局99年4 月28日竹縣埔警交字第0997001150
      號函1 紙暨所附相片2 紙在卷可查，參以卷附之現場照片
      ，該兩段式左轉之標誌未為任何障礙物所遮蔽，設置位置
      明顯清晰，受處分人並無不能注意之情事，而應遵守該標
      誌之指示行車。至於該路口雖未劃設待轉區方格，惟待轉
      區之標線充其量只是規範待轉車輛在號誌允許直行時，先
      行駛至右前方路口左轉待轉區等待左轉時臨停之範圍，縱
      然未劃設待轉區之標線，機車駕駛人亦不可不遵守號誌及
      標誌之指示逕行違規左轉，主管機關於應兩段式左轉處，
      固宜同時設置適當之標誌及標線，使駕駛人得以明確知悉
      應遵行之規則，然若僅設其一，尚不得據此認該標誌或標
      線係有欠缺而無須遵守，是受處分人騎乘機車於該處轉彎
      時，本應注意路口有無設置標誌、標線或號誌，並遵守標
      誌之指示，其徒以前揭情詞抗辯，要無從解免其上開違規
      責任。準此，原處分機關認定受處分人有其所指之違規事
      實，尚非無據，受處分人之異議即無理由。
五、綜上所述，異議人既有前開違規事實，原處分機關據以援引
    上開道路交通管理處罰條例第48條第1 項第2 款及第63條第
    1 項第1 款（原裁決書漏引第1 款）之規定，裁處異議人罰
    鍰600 元，並記違規點數1 點，經核尚稱允當，異議人指摘
    原處分不當，為無理由，應予駁回。
六、依道路交通案件處理辦法第19條，裁定如主文。
中    華    民    國    99    年    10    月    22    日
                  交通法庭法  官   馮俊郎
以上正本證明與原本無異。
如不服本裁定，應於裁定送達後5 日內，向本院提出抗告狀。
中    華    民    國    99    年    10    月    22    日
                           書記官  李佩玲

司法院資訊處製作；財團法人民間司法改革基金會備份。
